臺灣橋頭地方法院民事判決
110年度旗簡字第156號
原      告  劉隆泉  
訴訟代理人  莊雯琇律師（法扶律師）
            蔡明樹律師（法扶律師）
被      告  陳冠威  
訴訟代理人  鄭猷耀律師
複代理人    蔡宜真律師
訴訟代理人  陳廷瑋律師
            吳鎧任律師
上列當事人間請求損害賠償事件，經本院刑事庭裁定移送前來（
110年度交簡附民字第208號），本院於民國111年6月21日言詞辯
論終結，判決如下：
    主      文
被告應給付原告新臺幣玖拾伍萬玖仟伍佰玖拾捌元，及自民國一
百一十年七月二十二日起至清償日止，按週年利率百分之五計算
之利息。
原告其餘之訴駁回。
訴訟費用由被告負擔百分之六十七，餘由原告負擔。
本判決關於原告勝訴部分得假執行。但被告如以新臺幣玖拾伍萬
玖仟伍佰玖拾捌元為原告預供擔保後，免為假執行。
    事實及理由
一、原告主張：被告於民國109年10月18日5時5分許，駕駛車牌
    號碼000-0000號自用小客車（下稱甲車），沿高雄市○○區○
    道○號旗山端由南向北內側車道行駛至該路與旗屏路、旗屏
    一路之交岔路口（下稱系爭路口）時，原應注意遵守圓形紅
    燈之交通號誌之指示，即禁止超越停止線或進入交岔路口，
    並應注意行車速度應依速限標線，即行車時速不得超過該路
    段之70公里限制，而依當時天候晴、夜間有照明光線、視距
    良好、柏油路面、路面乾燥、無缺陷、無障礙物等客觀情狀
    觀之，並無不能注意之情狀，被告竟仍疏未注意及此，而以
    100公里以上之時速闖越紅燈進入系爭路口，適有原告駕駛
    車牌號碼000-0000號自用小客車（下稱乙車）沿高雄市旗山
    區旗屏路由西向東行駛至系爭路口，見狀閃避不及，兩車因
    而發生碰撞，致原告受有腹部鈍傷併肝臟撕裂傷及脾臟撕裂
    傷、第1至4腰椎橫突骨折、胸部挫傷併右側第3至第10多處
    肋骨骨折及氣血胸、左側第5至第7肋骨骨折、左眉撕裂傷1.
    5公分之傷害（下稱系爭傷勢）。原告因此支出醫療費用新
    臺幣（下同）15,545元，並受有相當於看護費之損失162,80
    0元、不能工作之損失190,400元、減少勞動能力之損失556,
    295元，且原告因此受有身心莫大傷害，併請求精神慰撫金5
    00,000元，合計1,425,040元，爰依民法第184條第1項前段
    、第191條之2規定提起本訴。聲明：被告應給付原告1,425,
    040元，及自起訴狀繕本送達翌日即110年7月22日起至清償
    日止，按週年利率百分之5計算之利息。
二、被告則以：否認原告有不能工作及減少勞動能力損失，原告
    請求之精神慰撫金金額亦過高，另原告無自用小客車駕駛執
    照仍駕駛自用小客車，應認原告與有過失等語，資為抗辯。
    聲明：原告之訴駁回。
三、不爭執事項：
（一）被告於民國109年10月18日5時5分許，駕駛甲車沿高雄市○
      ○區○道○號旗山端由南向北內側車道行駛至系爭路口時，
      與原告駕駛之乙車發生碰撞，致原告受有系爭傷勢。
（二）被告就本件車禍有未遵守圓形紅燈之交通號誌之指示及行
      車時速不得超過該路段之70公里限制，仍以100公里以上
      之時速闖越紅燈進入系爭路口之過失。
（三）本件車禍發生時天候晴、夜間有照明光線、視距良好、柏
      油路面、路面乾燥、無缺陷、無障礙物。
（四）原告因本件車禍支出醫療費用15,545元。　　　　
四、本院得心證理由：　　
（一）按因故意或過失，不法侵害他人之權利者，負損害賠償責
      任。汽車、機車或其他非依軌道行駛之動力車輛，在使用
      中加損害於他人者，駕駛人應賠償因此所受之損害，民法
      第184條第1項前段，第191條之2本文分別定有明文。被告
      就本件車禍之發生有前揭過失，為兩造不爭執，其過失與
      原告因此所受損害間，即有相當因果關係，自應對原告負
      侵權行為損害賠償責任。
（二）原告因本件車禍所受損害：
　１、醫療費用部分：原告因本件車禍支出醫療費用15,545元，
      為兩造不爭執，則原告主張受有此部分損害，應屬有據。
　２、相當於看護費用部分：經本院函詢長庚醫療財團法人高雄
      長庚紀念醫院（下稱長庚醫院），該院函覆稱依原告病情
      評估，建議由他人全日照護1個月，有該院函可稽（本院
      卷第127頁），至原告主張逾前揭期間，仍有由他人全日
      照護之必要，則未提出證據以證明之，難認可採。是原告
      因本件車禍受有相當於看護費用66,000元（計算式：30日
      Ｘ2,200元＝66,000元）之損害，應可認定，原告主張逾此
      金額部分，應屬無據。
　３、不能工作之損失部分：經本院函詢長庚醫院，該院函覆稱
      原告3個月內不宜激烈運動及搬重物而有休養之必要，有
      該院函可查（本院卷第127頁）。兼衡原告所受系爭傷勢
      嚴重，原告主張於前揭3個月內有不能工作之情形，應屬
      可信，至原告主張逾前揭期間，仍有5個月不能工作，則
      未提出證據以證明之，亦無足採。是原告因本件車禍而有
      不能工作損失71,400元（計算式：109年基本薪資23,800
      元Ｘ3個月＝71,400元），原告主張逾此金額部分，即屬無
      據。
　４、勞動能力減損部分：
（１）原告因本件車禍而受有全人勞動能力減損百分之18之損害
      ，有財團法人私立高雄醫學大學附設中和紀念醫院鑑定報
      告可憑（本院卷第341至346頁），是原告確因本件車禍受
      有勞動能力減損之損害。　　　
（２）原告為58年12月18日出生之人，法定退休年齡即滿65歲之
      日為123年12月18日，而本件車禍發生之日109年10月18日
      ，加計原告已請求3個月不能工作損失後為110年1月18日
      ，職是，原告受有勞動能力減損之損害期間為自110年1月
      18日起至123年12月18日止，共13年11個月，依霍夫曼式
      計算法扣除中間利息（首期給付不扣除中間利息）後，原
      告所受勞動能力減損之損害金額為543,928元（計算式：1
      09年基本薪資23,800元Ｘ百分之18Ｘ126.00000000＝543,928
      元，元以下四捨五入。其中126.00000000為月別單利（5/
      12）%第167月霍夫曼累計係數），原告主張逾此金額部分
      ，洵屬無據
　５、精神慰撫金部分：按精神慰撫金之多寡，應斟酌雙方之身
      分、地位、資力與加害之程度及其他各種情形核定相當之
      數額。其金額是否相當，自應依實際加害情形與被害人所
      受之痛苦及雙方之身分、地位、經濟狀況等關係決之。爰
      審酌原告自陳國中畢業、車禍前為挖土機司機、現無業、
      無財產、無收入；被告自陳高中畢業、現為餐廳服務生、
      名下無財產、每月收入約2萬多元、現需照顧母親及未成
      年妹妹，及本院依職權查詢兩造財產所得，暨被告侵害原
      告之手段、系爭傷勢嚴重等一切情狀，認原告請求之慰撫
      金應以300,000元為適當，逾此範圍之請求則屬過高，不
      應准許。
　６、要之，原告因本件車禍所受損失金額為996,873元元（計算
      式：15,545元＋66,000元＋71,400元＋543,928元＋300,000元
      ＝996,873元）。
（三）至被告另抗辯原告無自用小客車駕駛執照仍駕駛自用小客
      車，應認原告與有過失云云，惟考領駕駛執照乃行政管理
      上之規定，非可推論無照駕駛之行為必有過失，而依卷內
      資料觀之，原告係依交通號誌正常行駛，難認原告就本件
      車禍之發生有過失，被告又未提出其他證據以證明之，被
      告前揭抗辯，難認可採。
（四）再按保險人依本法規定所為之保險給付，視為被保險人損
      害賠償金額之一部分；被保險人受賠償請求時，得扣除之
      ，強制汽車責任保險法第32條復有明文。原告雖於言詞辯
      論終結後，另行具狀陳報已領取強制汽車責任保險理賠37
      ,275元（本院卷第375頁），致本院無法詢問被告之意見
      ，惟被告已於111年6月21日言詞辯論時，對於原告主張尚
      未領取強制汽車責任保險理賠部分，表示沒有意見（本院
      卷第364頁），且將之採為裁判基礎，對被告並無不利，
      爰依前揭規定，於被告受賠償請求時，將之扣除。
（五）據此，原告得請求被告賠償之金額為959,598元（計算式
      ：996,873元－37,275元＝959,598元），逾此範圍之請求，
      即非有據。
五、綜上所述，原告依民法第184條第1項前段、第191條之2規定
    ，請求如主文第一項所示，為有理由，應予准許，逾此範圍
    ，即無理由，應予駁回。
六、原告勝訴部分，係適用簡易程序所為被告敗訴之判決，應依
    民事訴訟法第389條第1項第3款規定，依職權宣告假執行。
    並依同法第392條第2項規定，依職權宣告被告如為原告預供
    擔保，免為假執行。
七、本件事證已臻明確，兩造其餘攻擊防禦方法及證據，核與判
    決結果不生影響，爰不一一論列，併此敘明。　　
八、訴訟費用負擔之依據：民事訴訟法第79條。　　
中　　華　　民　　國　　111 　年　　7 　　月　　4 　　日
          　　　　旗山簡易庭  法　　　官  呂明龍
以上正本係照原本作成。
如不服本判決，應於送達後20日內，向本院提出上訴狀並表明上
訴理由，如於本判決宣示後送達前提起上訴者，應於判決送達後
20日內補提上訴理由書（須附繕本）。　　　　　　　　　
中　　華　　民　　國　　111 　年　　7 　　月　　4 　　日
      　　　　　　　　　　　　書　記　官  陳秋燕